【裁判字號】    90,台上,2158
【裁判日期】    901206
【裁判案由】    分割共有物等
【裁判全文】
最高法院民事裁定                                九十年度台上字第二一五八號
    上  訴  人  丙○○
    訴訟代理人  林開福律師
    被 上訴 人  乙○○即唐.
                甲○○即唐金.
    共      同
    訴訟代理人  唐月妙律師
右當事人間請求分割共有物等事件，上訴人對於中華民國九十年三月十三日台灣高等
法院台中分院第二審更審判決（八十九年度重上更(一)字第八號），提起上訴，本院裁
定如左：
    主  文
上訴駁回。
第三審訴訟費用由上訴人負擔。
    理  由
查被上訴人之被繼承人唐金登雖於本件提起上訴前之民國九十年三月十四日死亡，惟
其在原審之訴訟代理人受有得提起上訴之特別委任，應視為訴訟停止之事由發生在上
訴第三審以後。茲據被上訴人提出繼承系統表、戶籍謄本暨拋棄繼承備查通知等件為
證，並聲明承受訴訟，經核尚無不合，應予准許，合先明。
次按對於第二審判決上訴，非以其違背法令為理由，不得為之。且上訴狀應記載上訴
理由，表明原判決所違背之法令及其具體內容，與依訴訟資料合於該違背法令之具體
事實，民事訴訟法第四百六十七條及第四百七十條第二項分別定有明文。又依同法第
四百六十八條規定，判決不適用法規或適用不當者，為違背法令。而判決有同法第四
百六十九條所列各款情形之一者，亦為當然違背法令。是當事人提起上訴，如依民事
訴訟法第四百六十八條規定，以第二審判決有不適用法規或適用法規不當為理由時，
其上訴狀或理由書應有具體之指摘，並揭示該法規之條項或其內容。若係成文法以外
之法則，應揭示該法則之旨趣。倘為司法院解釋、或本院之判例，則應揭示該判解之
字號或其內容。如以民事訴訟法第四百六十九條所列各款情形為理由時，其上訴狀或
理由書，應揭示合於該條款之事實。上訴狀或理由書如未依此項方法表明，或其所表
明者，顯與上開法條規定之情形不相合時，即難認為已對第二審判決之違背法令有具
體之指摘，其上訴自難認為合法。本件上訴人對第二審判決提起上訴，雖以該判決違
背法令為由，惟核其上訴理由狀所載內容，係就原審取捨證據、認定事實之職權行使
，及依職權解釋契約，暨其他與判決結果不生影響之理由指摘原判決不當，並就原審
本於上開職權之行使所論斷：上訴人與被上訴人之被繼承人唐金登於七十年一月二十
七日所簽訂之土地合建契約書雖載明系爭土地應有部分，但其真意上訴人並非祇負有
提供抽象土地所有權應有部分而已，而係負有提供該應有部分之土地與被上訴人建屋
之義務。被上訴人於上訴人怠於行使分割系爭土地之權利後，自得代位訴請系爭土地
之共有人即第一審共同被告許宏毅分割該土地（按：分割共有物部分業經原審於更審
前判決確定），並命上訴人就裁判分割而得之土地出具土地使用同意書與被上訴人。
上訴人雖辯稱被上訴人曾交付「全區設計圖」一紙而無法整體開發，足見該合建契約
委屬給付不能，以及被上訴人所交付之保證金其中新台幣十二萬五千元支票一再拖延
等語，惟上訴人所指之「全區設計圖」並未附於上開契約作為契約之一部分或附件，
被上訴人更否認有交付該圖，上訴人亦不能舉證以實其說。另依被上訴人提出之台北
郵局第八十支局第十六號存證信函與上訴人就上述十二萬五千元支票為保證支票未曾
提出異議及上訴人於該支票屆期未向銀行提示兌現並持向被上訴人換票等情觀之，具
見被上訴人謂簽約時即有保證金一半給現金，一半用票據保證之合意為可取，上訴人
上開抗辯，均非足採。從而，被上訴人本於系爭合建契約之法律關係，訴請上訴人就
上開分割取得之土地出具使用同意書，洵屬正當，應予准許等情，泛言謂為違法，而
非具體表明該論斷究有何不適用法規或適用法規不當，及合於民事訴訟法第四百六十
九條所列各款之情形，難認對該判決之如何違背法令已有具體之指摘。依首揭說明，
應認其上訴為不合法。
據上論結，本件上訴為不合法。依民事訴訟法第四百八十一條、第四百四十四條第一
項、第九十五條、第七十八條，裁定如主文。
中      華      民      國     九十     年     十二     月      六      日
                              最高法院民事第五庭
                                  審判長法官  朱  錦  娟
                                        法官  顏  南  全
                                        法官  蘇  達  志
                                        法官  許  澍  林
                                        法官  陳  碧  玉
      右正本證明與原本無異
                                              書  記  官
中      華      民      國     九十     年     十二     月     十四     日


司法院資訊處製作；財團法人民間司法改革基金會備份。
